【裁判字號】    90,交上易,271
【裁判日期】    900831
【裁判案由】    過失傷害
【裁判全文】
臺灣高等法院刑事判決                  九十年度交上易字第二七一號
    上訴人  臺灣桃園地方法院檢察署檢察官
    上訴人
    即被告  甲 ○ ○
右列上訴人因被告過失傷害案件，不服台灣桃園地方法院九十年度交易字第八０號，
中華民國九十年五月三十日第一審判決（起訴案號：臺灣桃園地方法院檢察署八十九
年度偵字第一七六一二號）提起上訴，本院判決如左：
    主    文
上訴駁回。
    事    實
一、甲○○於民國（下同）八十九年九月十六日晚上七時五十分許，駕駛ＫＮ－七二
    五三號自用小客車，自桃園縣大園鄉○○路○段七四三號內駛出（無號誌），欲
    右轉進入國際路行駛時，本應注意汽車行駛時，轉彎車應讓直行車先行，並注意
    車前狀況，隨時採取必要之安全措施，依當時晴天、路面乾燥無缺陷、無障礙物
    ，視距良好等情狀，並無不能注意之情事，竟疏未注意，貿然右轉進入國際路；
    適有乙○○騎乘ＩＢＪ－八九０號輕型機車，沿國際路一段由台十五線往圳頭村
    方向行駛，亦疏未注意車前狀況，雙方見狀煞避不及，致甲○○駕駛之自用小客
    車車頭與乙○○騎乘之輕型機車左側車頭發生擦撞，乙○○人、車倒地，受有背
    部、右肘及右肩挫傷，兩側坐骨神經疼痛等傷害。
二、案經被害人乙○○訴由桃園縣警察局大溪分局報請台灣桃園地方法院檢察署檢察
    官偵查起訴。
    理    由
一、訊據上訴人即被告甲○○固不否認其有於前揭時、駕駛自用小客車與乙○○騎乘
    之機車發生擦撞等情，惟矢口否認其有何過失，辯稱：當時其自停車處欲右轉進
    入國際路行駛，右轉中見乙○○騎乘之機車由台十五線方向駛來，其即停車預留
    約一點五公尺寬之道路供乙○○騎乘之機車通過，然因乙○○騎之機車速度過快
    ，復未注意其自用小客車右轉在道路中，致與其自用小客車擦撞，且乙○○雖有
    受傷，惟其傷勢非如驗傷診斷書所載之嚴重等語。經查：被告甲○○如何前揭時
    、地駕駛自用小客車右轉，未讓直行車先行，復未注意車前狀況，致與告訴人乙
    ○○騎乘之機車擦撞，致乙○○受傷等情，業據告訴人乙○○指訴綦詳，被告亦
    不否認其當時係駕駛自用小客車自桃園縣大園鄉○○路○段七四三號內駛出，欲
    右轉進入國際路，在右轉進入國際路時與告訴人乙○○所騎乘之機車發生擦撞，
    致乙○○受傷等情，且依卷附之道路交通事故調查報告表及現場照片所示，本件
    車禍發生後，被告所駕駛之自用小客車車頭及部分車身已呈右轉狀態並進入國際
    路，車尾部仍在國際路一段七四三號內，告訴人乙○○所騎乘之機車則停在該自
    用小客車之左側道路上，機車尾部約與該自用小客車之左側車頭等齊，機車左側
    車頭及車身留有由前往後之刮痕，在被告停車之國際路一段七四三號右側路旁有
    障礙物阻擋部分視線，被告自該處駛出之初，對由台十五線方向往圳頭村駛來之
    車輛有部分之死角，無法完全看清來車狀況，有道路交通事故調查報告表及現場
    照片八幀在卷可按，顯見被告係駕駛自用小客車自桃園縣大園鄉○○路○段七四
    三號內駛出，於右轉進入國際路時，因其視線有部分死角，致與沿國際路由台十
    五線往圳頭方向直行之告訴人乙○○所騎乘之機車擦撞甚明，被告雖辯謂其於右
    轉中見告訴人乙○○騎乘機車前來，即停車預留一點五公尺之道路可供機車通行
    云云，然依被告於原審所稱該一點五公尺之路寬約有二步距離，而常人一步之跨
    距約為四十公分，二步亦約八十公分，與被告所辯預留一點五公尺已有不符，且
    該處道旁係種植木本花木，枝葉占據部分道路，以被告預留之八十公分亦僅堪供
    機車勉強通過，其空間非如被告所稱足供車輛通行，且其既見告訴人乙○○騎乘
    之機車前來，如見有擦撞之危險亦應按鳴喇叭示警，豈被告均未為之，以致二車
    擦撞肇事，告訴人乙○○因而受有傷害，足徵被告前開所辯，殊非有據，不足採
    信。
二、按汽車行駛時，駕駛人應注意車前狀況，隨時採取必要之安全措施；行經無號誌
    之交叉路口時，轉彎車應暫停讓直行車先行，道路交通安全規則第九十四條第三
    項、第一百零二條第二款分別定有明文。本件被告係自用小客車駕駛人，領有駕
    駛執照，自當知之甚稔，其駕駛ＫＮ－七二五三號自用小客車，自桃園縣大園鄉
    ○○路○段七四三號內駛出，欲右轉進入國際路行駛時，本應注意汽車行駛時，
    轉彎車應讓直行車先行，並注意車前狀況，隨時採取必要之安全措施，且依卷附
    之道路交通事故調查報告表所載，肇事當時晴天、路面乾燥無缺陷、無障礙物、
    視距良好，並無不能注意之情事，詎被告竟疏未注意，未注意車前狀況並讓直行
    先行，即貿然右轉以致車禍肇事，致告訴人乙○○受傷，自有過失，本件送經台
    灣省桃園縣區車輛行車事故鑑定委員會鑑定結果，亦同此認定，有該委員會九十
    年一月五日（八九）府車鑑桃字第八九一五四七號鑑定意見書乙份在卷可憑。至
    告訴人乙○○於偵查中亦自承：甲○○從國際路一段七四三號開出來，我沒看到
    就撞上了，他當時是在靜止狀態，車子停著，有沒有留空間給我，我不曉得等語
    （見偵查卷第二十五頁），堪認告訴人乙○○當時亦疏未注意車前狀況而致肇事
    ，虞有過失，惟仍無解於被告過失責任之成立，且告訴人乙○○之受傷係本件車
    禍所致，亦有載具其傷情之診斷證明書二張附卷可佐，其中敏盛醫院出具之診斷
    証明書係載明告訴人乙○○係於八十九年九月十六日車禍受傷當日前往治療之診
    斷証明，告訴人乙○○應受有該傷害無訛，被告空言否認告訴人乙○○之傷勢為
    真正，自無可取。綜上所論，被告所辯，均係飾卸之詞，委不足採，本件事證明
    確，被告犯行洵堪認定。
三、核被告甲○○所為，係犯刑法第二百八十四條第一項前段之過失傷害罪。原審以
    被告所犯罪証明確，援引刑法第二條第一項前段、第二百八十四條第一項前段、
    修正後刑法第四十一條第一項前段，罰金罰鍰提高標準條例第一條前段、第二條
    ，審酌被告犯罪之手段、告訴人所受之傷害、本件告訴人亦有過失、犯罪後未坦
    承犯行及未與告訴人成立民事上和解等一切情狀，量處被告拘役五十日，並以被
    告行為後，刑法第四十一條第一項業於九十年一月十日經修正公布，同年月十二
    日施行，修正後之新法將原犯最重本刑為三年以下有期徒刑以下刑之罪，而受六
    月以下有期徒刑或拘役之宣告，因身體、教育、職業或家庭之關係，執行顯有困
    難者，得以一元以上三元以下折算一日，易科罰金之規定，修正為「犯最重本刑
    為五年以下有期徒刑以下刑之罪，而受六個月以下有期徒刑或拘役之宣告，因身
    體、教育、職業、家庭之關係或其他正當事由，執行顯有困難者，得以一元以上
    三元以下折算一日，易科罰金」，於比較新舊法後，認裁判時之新法較有利於被
    告，乃依刑法第二條第一項前段規定，適用修正後之刑法第四十一條第一項規定
    ，諭知以三百元為易科罰金之折算標準，認事用法，允無違誤，量刑妥適，被告
    上訴意旨空言否認犯罪，及檢察官依告訴人乙○○之請求，其上訴意旨認原審量
    刑過輕，請求從重量處，分別陳詞指摘原判決失當，均為無理由，應駁回其等之
    上訴。
四、據上論斷，應依刑事訴訟法第三百六十八條，判決如主文。
本案經檢察官張秋雲到庭執行職務。
中    華    民    國      九十     年      八      月      三十一       日
                            臺灣高等法院交通法庭
                                審判長法  官  許  增  男
                                      法  官  蔡  彩  貞
                                      法  官  黃  鴻  昌
右正本證明與原本無異。
不得上訴。
                                      書記官  黃  千  鶴
中    華    民    國      九十     年      八      月      三十一       日
附錄本案論罪科刑法條全文：
刑法第二百八十四條：
因過失傷害人者，處六月以下有期徒刑、拘役或五百元以下罰金。致重傷者，處一年
以下有期徒刑、拘役或五百元下罰金。
從事業務之人，因業務之過失傷害人者，處一年以下有期徒刑、拘役或一千元以下罰
金。致重傷者，處三年以下有期徒刑、拘役或二千元以下罰金。


司法院資訊處製作；財團法人民間司法改革基金會備份。
